【裁判字號】    97,交抗,348
【裁判日期】    970327
【裁判案由】    違反道路交通管理處罰條例
【裁判全文】
臺灣高等法院刑事裁定                 97年度交抗字第348號
抗  告  人
即受處分人  甲○○
送達代收人  乙○○
上列受處分人因違反道路交通管理處罰條例案件，不服臺灣板橋
地方法院，中華民國96年12月14日所為裁定（96年度交聲字第16
82號，原處分案號：交通部公路總局臺北區監理所北監營裁字裁
40-AEW267273 號），提起抗告，本院裁定如下：
    主      文
抗告駁回。
    理      由
一、原處分意旨略以：異議人甲○○於民國（下同）96年9 月10
    日下午5時15分許，駕駛車號142-NZ 號營業小客車，行經台
    北市○○街、長沙街口時，因有「汽車行駛於道路上，其駕
    駛人未繫安全帶」之違規，經警攔停舉發，填具台北市政府
    警察局96年9月10日北市警交字第AEW267273號舉發違反道路
    交通管理事件通知單，原處分機關交通部公路總局臺北區監
    理所於96年10月5日依道路交通管理處罰條例第31條第1項規
    定，裁處罰鍰新台幣（下同）1500元，異議人於96年10月16
    日聲明異議等情。
二、異議意旨略以：異議人確實於前開時、地，駕駛系爭車輛行
    經該處，惟異議人確有繫安全帶，係因警察攔檢，欲自口袋
    中取出皮夾內之行照、駕照，始將安全帶卸下，異議人基於
    禮貌說不好意思，警察即認定異議人未繫安全帶，亦未拍照
    存證，原處分應予撤銷云云。
三、原裁定意旨略以：
  (一)查異議人於96年9月10日下午5時15分許，駕駛車號142-NZ號
    營業小客車，行經台北市○○街、長沙街口時，經警攔停舉
    發未繫安全帶等事實，業據證人即舉發警員張修明於原審審
    理時到庭證述明確（見原審卷第20至21頁），並有舉發違反
    道路交通管理事件通知單在卷可稽（見原審卷第10頁），且
    為異議人所不否認，應堪信為真實。
  (二)證人張修明於原審審理時到庭結證稱：本案是伊舉發，當時
    異議人從西寧南路左轉長沙街，在長沙、漢中口等紅綠燈，
    駕駛座玻璃有用窗簾，我覺得一般計程車不會用窗簾，所以
    我再確認他有無繫安全帶，我就迴轉從他後車窗玻璃看到裡
    面兩個人都沒有繫安全帶，副駕駛座是女的，我就到計程車
    左邊，揮手請他靠右邊，確認二個人都沒有繫安全帶，我就
    請異議人把玻璃搖下來，我說先生你沒有繫安全帶，請出示
    證件，異議人說他有繫安全帶，是因為伊攔他才卸下，我又
    說小姐妳也沒有繫安全帶，後來確認是五十幾歲的女士，她
    說她要喝左前方地上的西瓜汁，才把安全帶拿下來，我就開
    單舉發，我攔異議人下來時，異議人就沒有繫安全帶了等語
    （見原審卷第20至21頁），證人張修明為依法執行公務之警
    員，與異議人素不相識，當無甘冒偽證罪責誣指異議人之理
    ，且其明確證述異議人違規情形、舉發經過（經異議人答稱
    當時是左轉後前行，副駕駛座確實有載一名女士），堪認證
    人確有目睹異議人駕車違規之情形無訛，其證述應屬真實可
    信。是異議人確有「汽車行駛於道路上，其駕駛人未繫安全
    帶」之違規，應堪認定。
  (三)綜上所述，異議人駕駛營業小客車，確有「汽車行駛於道路
    上，其駕駛人未繫安全帶」之違規，原處分機關據以裁罰，
    於法有據，異議人聲明異議為無理由，應予駁回。
四、抗告意旨略以：原審只採信告發人兼證人張修明之詞，亦無
    證據可資佐證證人張修明之證述為真，且告發人當時為何只
    對抗告人告發未繫安全帶，而不對前駕駛座之女士告發未繫
    安全帶呢？抗告人當場已表異議並拒簽告發單，請求准予勘
    驗現場保全證據云云。
五、惟查：
  (一)按交通警員製單舉發違反道路交通管理處罰條例所列之違規
    事實，本質上為行政處分，係公務員基於職務上權力，依法
    就特定之具體事件所為具有公法上效果之單方行政行為，基
    於公務員為公法上行為具有公信力之原則，該行政處分當可
    被推定為真正，其據以依法處分之事實認定亦為正確無誤，
    本此公信原則，乃立法者賦予行政機關制定違反道路交通事
    件統一裁罰標準及處理細則，使值勤警員得當機處分以維護
    交通秩序、安全之行政目的，反之，若謂公務員一切行政行
    為均需預留證據以證其實，則國家行政勢必窒礙難行，據此
    ，刑事訴訟法就犯罪證據有關之規定中，與行政秩序罰之交
    通違規裁罰本旨不合之部分，自不在準用之列。本件現場舉
    發警員即證人張修明與抗告人素昧平生，並無仇隙，衡情當
    無設詞攀誣、濫予舉發之理，本件既無任何證據足資證明證
    人張修明有捏造事實、違法取締之情事，則執勤警員本其維
    護交通秩序、安全職責所為之舉發，自應受到合法、正確之
    推定，是抗告人辯稱並無其他證據可資佐證證人張修明之證
    述為真而指摘原裁定，並聲請勘驗現場保全證據云云，尚難
    憑採。
  (二)又汽車行駛於道路上，其駕駛人或前座乘客未繫安全帶者，
    處駕駛人新台幣1500元罰鍰，道路交通管理處罰條例第31條
    第1 項定有明文，可見前座乘客如有未繫安全帶之違規事實
    ，裁罰之對象仍係汽車駕駛人無疑，況本件抗告人駕駛車輛
    時，其與前座乘客2 人均未繫安全帶之事實，已據證人張修
    明證述明確在卷，則原處分機關以抗告人有駕駛車輛，駕駛
    人未繫安全帶之違規事實裁處罰鍰，與法並無不合。抗告人
    抗告意旨指摘員警並未舉發前座乘客未繫安全帶之違規事實
    云云，洵無可採。
六、綜上，原處分機關以抗告人確有駕駛車輛，未繫安全帶之違
    規行為，依道路交通管理處罰條例第31條第1 項，裁處抗告
    人罰鍰1500元，並無不合。原裁定已詳述認定抗告人違規之
    理由與證據，並說明原處分於法有據，而駁回其異議，認事
    用法並無違誤，本件抗告意旨徒為指摘，顯無理由，應予駁
    回。
據上論結，應依道路交通案件處理辦法第26條、刑事訴訟法第41
2條，裁定如主文。
中    華    民    國    97    年    3     月    27    日
                  刑事第十庭    審判長法  官 楊炳禎
                                      法  官 陳博志
                                      法  官 李春地
以上正本證明與原本無異。
不得再抗告。
                                      書記官 蘇秋
中    華    民    國    97    年    3     月    28    日


司法院資訊處製作；財團法人民間司法改革基金會備份。
